---
title: "Heart data"
author: "ilke"
date: "2024-01-07"
output:
  pdf_document:
    toc: yes
  html_document:
    toc: yes
    toc_float: yes
    theme: lumen
---
---

**Veri setine erişmek için [Heart Disease](https://www.kaggle.com/datasets/fedesoriano/heart-failure-prediction) sitesini ziyaret edebilirsiniz.**

## **1.Veri Seti Hikayesi/Tanımı ve Amaçlar**

<div>
  <p>
    
    Yaş: Hastanın yaşı (yıl)

    Cinsiyet: Hastanın cinsiyeti (E: Erkek, K: Kadın)

    ChestPainType: göğüs ağrısı tipi (TA: Tipik Angina, ATA: Atipik Angina, NAP: Anginal Olmayan Ağrı, ASY: Asemptomatik)

    DinlenmeBP: dinlenme kan basıncı (mm Hg)

    Cholesterol: serum kolesterolü (mm/dl)

    FastingBS: açlık kan şekeri (1: FastingBS > 120 mg/dl ise, 0: aksi takdirde)

    RestingECG: istirahat elektrokardiyogram sonuçları (Normal: Normal, ST: ST-T dalgası anormalliği (T dalgası inversiyonları ve/veya ST elevasyonu veya > 0,05 mV depresyonu), LVH: Estes kriterlerine göre olası veya kesin sol ventriküler hipertrofiyi gösteren)

    MaxHR: ulaşılan maksimum kalp atış hızı (60 ile 202 arasındaki sayısal değer)

    ExerciseAngina: egzersize bağlı anjina (E: Evet, N: Hayır)

    Oldpeak: oldpeak = ST (Alçalmada ölçülen sayısal değer)

    ST_Slope: zirve egzersiz ST segmentinin eğimi (Up: yukarı eğimli, Down: düz, Aşağı: aşağı eğimli)

    HeartDisease: çıktı sınıfı (1: kalp hastalığı, 0: Normal)
        
#### *AMAÇ: Veri incelemesi yapıldıktan sonra çokdeğişkenli analiz yöntemlerinin uygulanması*
  </p>
</div>

---




## 2. Kütüphanelerin Yüklenmesi
<details>
<summary>Kodu Göster / Gizle</summary>
```{r, warning=FALSE, message=FALSE}
library(readr)
library(tidyverse)
library(tidyr)
library(dendextend)
library(knitr)
library(gridExtra)
library(GGally)
library(ggplot2)
library(VIM)
library(corrplot)
library(car)
library(ResourceSelection)
library(glmulti)
library(tree)
library(randomForest)
library(ISLR)
library(class)
library(pROC)
library(gtools)
library(tidyverse)
library(GGally)
library(superml)
library(caret)
library(Boruta)
library("stringr")
library("tidyr")
library("readr")
library("here")
library("skimr")
library("janitor")
library("lubridate")
library(gridExtra)
library(ggplot2)
library(VIM)
library(corrplot)
library(car)
library(ResourceSelection)
library(glmulti)
library(tree)
library(randomForest)
library(ISLR)
library(class)
library(pROC)
library(gtools)
library(tidyverse)
library("scales")
library("ggcorrplot")
library("ggrepel")
library("forcats")
library("corrgram")
library(tidymodels)
library(baguette)
library(discrim)
library(bonsai)
library(ResourceSelection)
library(kableExtra)
library(broom)
library(dplyr)
library(caret)
library(tidyr)
library(corrplot)
library("Hmisc")
library(psych)
library(factoextra)
library("DescTools")
library(ResourceSelection)
library(haven)
library(effectsize)
library(rstatix)
library(ggpubr)
library(biotools)
library(PerformanceAnalytics)
library(heplots)
library(gplots)
```

---

## 3. Veri Setini Yükleme
<details>
<summary>Kodu Göster / Gizle</summary>

```{r,warning=FALSE,message=FALSE}
df <- read.csv('/home/ilke/Downloads/heart (2).csv')
```


## 4. Veri Önişleme ve Keşifsel Veri Analizi

### 4.1 Değişken TÜrlerinin Ayarlanması

```{r,warning=FALSE,message=FALSE}
kable(head(df), format = "html") %>%
  kable_styling()
```

```{r}
colnames(df)
```

```{r}
str(df)
```

```{r}
df <- df %>% mutate(
  Sex = factor(Sex),
  ChestPainType = factor(ChestPainType),
  FastingBS = factor(FastingBS),
  RestingECG = factor(RestingECG),
  ExerciseAngina = factor(ExerciseAngina),
  ST_Slope  = factor(ST_Slope),
  HeartDisease = factor(HeartDisease)
)
```

```{r}
str(df)
```

### 4.2 Eksik Veri ve Aykırı Değer Sorununu Çözme

    Veride eksik veri yoktur. Aykırı değerlere bakabilmek için sayısal değişkenlerin kutu grafiklerine bakıldı. 

```{r}
sum(is.na(df))
colSums(is.na(df))
```

```{r}
library(Hmisc)
Hmisc::describe(df) 
```


```{r}
par(mfrow=c(2, 3)) 

# Age Boxplot
boxplot(df$Age, main="Age", ylab="Age", col="skyblue")

# RestingBP Boxplot
boxplot(df$RestingBP, main="RestingBP", ylab="RestingBP", col="lightgreen")

# Cholesterol Boxplot
boxplot(df$Cholesterol, main="Cholesterol", ylab="Cholesterol", col="lightcoral")

# MaxHR Boxplot
boxplot(df$MaxHR, main="MaxHR", ylab="MaxHR", col="lightgoldenrodyellow")

# Oldpeak Boxplot
boxplot(df$Oldpeak, main="Oldpeak", ylab="Oldpeak", col="lightsteelblue")
```


```{r,warning=FALSE,message=FALSE}
df$Age %>% summary()

ggplot(data = df, aes(x = Age)) +
  geom_histogram(color = "darkblue", fill = "lightblue") +
  labs(title = "Age Histogram Plot", x = "Age", y = "Count") +
  theme_minimal()
```


```{r}
df$Cholesterol %>% summary()

ggplot(data = df, aes(x = Cholesterol)) +
  geom_histogram(color = "darkblue", fill = "lightblue") +
  labs(title = "Serum Cholesterol Histogram Plot", x = "Serum Cholesterol", y = "Count") +
  theme_minimal()
```


    Alt sınır için Q1 - 1.5 * IQR, üst sınır içinse Q3 + 1.5 * IQR değerini kullanarak değişken bazında aykırı değer oranlarını hesaplandı. %20’den fazla aykırı değere sahip değişken olmadığı için aykırı değerleri direkt silmek tercih edildi.

```{r}

outlier_ratio <- function(data, variable) {
  Q1 <- quantile(data[[variable]], 0.25)
  Q3 <- quantile(data[[variable]], 0.75)
  IQR <- Q3 - Q1
  
  alt_sinir <- Q1 - 1.5 * IQR
  ust_sinir <- Q3 + 1.5 * IQR
  
  aykiri <- sum(data[[variable]] < alt_sinir | data[[variable]] > ust_sinir)
  oran <- aykiri / length(data[[variable]])
  
  return(oran)
}


degiskenler <- c("Age", "RestingBP", "Cholesterol", "MaxHR", "Oldpeak")
aykiri_oranlar <- sapply(degiskenler, function(x) outlier_ratio(df, x))


aykiri_oranlar
```


```{r}
veri <- data.frame(degiskenler, aykiri_oranlar)


grafik <- ggplot(data = veri, aes(x = degiskenler, y = aykiri_oranlar)) +
  geom_bar(stat = "identity", fill = "skyblue", width = 0.5) +
  labs(title = "Aykırı Değer Oranları", x = "Değişkenler", y = "Aykırı Değer Oranı") +
  theme_minimal() +
  theme(axis.text.x = element_text(angle = 45, hjust = 1))


print(grafik)
```

```{r}
outlier_detection <- function(data, variable) {
  Q1 <- quantile(data[[variable]], 0.25)
  Q3 <- quantile(data[[variable]], 0.75)
  IQR <- Q3 - Q1
  
  alt_sinir <- Q1 - 1.5 * IQR
  ust_sinir <- Q3 + 1.5 * IQR
  
  aykiri <- data[[variable]] < alt_sinir | data[[variable]] > ust_sinir
  return(aykiri)
}


age_outliers <- outlier_detection(df, "Age")
RestingBP_outliers <- outlier_detection(df, "RestingBP")
Cholesterol_outliers <- outlier_detection(df, "Cholesterol")
MaxHR_outliers <- outlier_detection(df, "MaxHR")
Oldpeak_outliers <- outlier_detection(df, "Oldpeak")


clean_df <- df[!age_outliers & !RestingBP_outliers & !Cholesterol_outliers & !MaxHR_outliers & !Oldpeak_outliers, ]


cat("Aykırı değerleri içermeyen veri setinin boyutu:", dim(clean_df))
```


     
```{r}
write.csv(clean_df, file = "/home/ilke/Downloads/clean_heart.csv", row.names = FALSE)   #**düzenlenmiş veriyi kaydettim**
```

    Aykırı değerleri çıkarttıktan sonra sayısal değişkenlerin kutu grafikleri

```{r}
par(mfrow=c(2, 3)) 

# Age Boxplot
boxplot(clean_df$Age, main="Age", ylab="Age", col="skyblue")

# RestingBP Boxplot
boxplot(clean_df$RestingBP, main="RestingBP", ylab="RestingBP", col="lightgreen")

# Cholesterol Boxplot
boxplot(clean_df$Cholesterol, main="Cholesterol", ylab="Cholesterol", col="lightcoral")

# MaxHR Boxplot
boxplot(clean_df$MaxHR, main="MaxHR", ylab="MaxHR", col="lightgoldenrodyellow")

# Oldpeak Boxplot
boxplot(clean_df$Oldpeak, main="Oldpeak", ylab="Oldpeak", col="lightsteelblue")
```


### 4.3 veriye genel bakış

```{r}
head(df)
```




```{r}
kable(df %>%
group_by(HeartDisease) %>%
  summarise(N = n())) %>%
  kable_styling(full_width = F)
```

```{r}
factor_columns <- sapply(df, is.factor) 
factor_levels <- lapply(df[factor_columns], table)

factor_summary_combined <- do.call(rbind, Map(as.data.frame, factor_levels))

kable(factor_summary_combined, caption = "kategorik değişkenlerin seviye sayıları") %>%
  kable_styling(full_width = F)
```
```{r, warning=FALSE, message=FALSE}
barplot_var1 <- ggplot(clean_df, aes(x = as.factor(Sex), fill = as.factor(Sex))) +
  geom_bar(position = "dodge") +
  labs(title = "Sex Distribution", x = "Sex", y = "Frequency", fill = "Sex") +
  theme_minimal()

barplot_var2 <- ggplot(clean_df, aes(x = as.factor(ChestPainType), fill = as.factor(ChestPainType))) +
  geom_bar(position = "dodge") +
  labs(title = "Chest Pain Type Distribution", x = "Chest Pain Type", y = "Frequency", fill = "Chest Pain Type") +
  theme_minimal()

barplot_var3 <- ggplot(clean_df, aes(x = as.factor(FastingBS), fill = as.factor(FastingBS))) +
  geom_bar(position = "dodge") +
  labs(title = "Fasting Blood Sugar Distribution", x = "Fasting BS", y = "Frequency", fill = "Fasting BS") +
  theme_minimal()

barplot_var4 <- ggplot(clean_df, aes(x = as.factor(RestingECG), fill = as.factor(RestingECG))) +
  geom_bar(position = "dodge") +
  labs(title = "Resting ECG Distribution", x = "Resting ECG", y = "Frequency", fill = "Resting ECG") +
  theme_minimal()

library(gridExtra)
multi_barplot <- grid.arrange(barplot_var1, barplot_var2, barplot_var3, barplot_var4, ncol = 2)

print(multi_barplot)
```
```{r, message=FALSE, warning=FALSE}
barplot_st_slope <- ggplot(clean_df, aes(x = as.factor(ST_Slope), fill = as.factor(ST_Slope))) +
  geom_bar(position = "dodge") +
  labs(title = "ST Slope Distribution", x = "ST Slope", y = "Frequency", fill = "ST Slope") +
  theme_minimal()

barplot_heart_disease <- ggplot(clean_df, aes(x = as.factor(HeartDisease), fill = as.factor(HeartDisease))) +
  geom_bar(position = "dodge") +
  labs(title = "Heart Disease Distribution", x = "Heart Disease", y = "Frequency", fill = "Heart Disease") +
  theme_minimal()

barplot_exercise_angina <- ggplot(clean_df, aes(x = as.factor(ExerciseAngina), fill = as.factor(ExerciseAngina))) +
  geom_bar(position = "dodge") +
  labs(title = "Exercise Angina Distribution", x = "Exercise Angina", y = "Frequency", fill = "Exercise Angina") +
  theme_minimal()

multi_barplot <- grid.arrange(barplot_st_slope, barplot_heart_disease, barplot_exercise_angina, ncol = 3)
print(multi_barplot)
```



```{r}
colnames(df)
```

```{r}
a <- df %>%
  group_by(HeartDisease) %>%
  summarise(across(-c(Sex, ChestPainType, FastingBS, RestingECG, ExerciseAngina, ST_Slope), list(mean = mean, sd = sd)))
kable(a,caption="Target değişkenine göre ort ve standart sapmalar", format = "html") %>%
  kable_styling()
```


```{r}
kable(summary(df), caption = "Veri Özeti") %>%
  kable_styling(full_width = F)
```




```{r,message=FALSE}
clean_df$Cholesterol %>% summary()

ggplot(data = clean_df, aes(x = Cholesterol)) +
  geom_histogram(color = "darkblue", fill = "lightblue") +
  labs(title = "Serum Cholesterol Histogram Plot", x = "Serum Cholesterol", y = "Count") +
  theme_minimal()
```

```{r}
ggplot(clean_df, aes(x = RestingBP, y = Cholesterol, color = as.factor(HeartDisease))) +
  geom_point(alpha = 0.7) +
  labs(title = "Scatterplot of Resting BP and Cholesterol by Heart Disease Status", x = "Resting BP", y = "Cholesterol", color = "Heart Disease") +
  theme_minimal()
```


```{r}
ggplot(clean_df, aes(x = Age, y = RestingBP, color = as.factor(HeartDisease), size = MaxHR)) +
  geom_point(alpha = 0.7) +
  labs(title = "Three-variable Scatterplot", x = "Age", y = "Resting BP", color = "Heart Disease", size = "Max HR") +
  theme_minimal()
```

```{r, warning=FALSE, message=FALSE}
ggpairs(clean_df[, c("Age", "RestingBP", "Cholesterol", "MaxHR", "HeartDisease")], 
        aes(color = as.factor(HeartDisease)),
        lower = list(continuous = "points"),  
        upper = list(continuous = "blank"),  
        diag = list(continuous = "barDiag"))  
```
```{r,warning=FALSE,message=FALSE}
ggpairs(df[, c("Age", "RestingBP", "Cholesterol", "MaxHR", "HeartDisease", "Sex")], 
        aes(color = Sex),
        lower = list(continuous = "points"),  
        upper = list(continuous = "blank"),  
        diag = list(continuous = "barDiag"))
```

